【裁判字號】    99,上訴,2487
【裁判日期】    991005
【裁判案由】    毒品危害防制條例等
【裁判全文】
臺灣高等法院刑事判決                99年度上訴字第2487號
上  訴  人
即  被  告  乙○○
                    （現於臺灣臺北看守所羈押）
指定辯護人  扶助律師施竣中律師
上  訴  人
即  被  告  丁○○
                    （現於臺灣臺北看守所羈押）
選任辯護人  扶助律師張智超律師
上  訴  人
即  被  告  甲○○
                    （現於臺灣臺北看守所羈押）
指定辯護人  扶助律師連兆宗律師
上  訴  人
即  被  告  己○○
                    （現於臺灣臺北看守所羈押）
指定辯護人  扶助律師廖虹羚律師
上列上訴人因毒品危害防制條例等案件，不服臺灣板橋地方法院
99年度重訴字第17號，中華民國99年6月29日第一審判決（起訴
案號：臺灣板橋地方法院檢察署99年度偵字第8116號），提起上
訴，本院判決如下：
    主  文
原判決撤銷。
乙○○共同運輸第一級毒品，累犯，處有期徒刑拾貳年，扣案之
海洛因肆顆（合計驗餘淨重貳佰拾壹點捌貳公克，純度百分之
七十五點三七，純質淨重壹佰柒拾肆點柒肆公克）、陸顆（合計
驗餘淨重佰肆拾壹點柒零公克，純度百分之七十五點三七，純
質淨重貳佰伍拾柒點陸柒公克）均沒收銷燬之，其外包裝之保險
套拾個、門號0000000000號行動電話貳支（含門號0
000000000號、0000000000號之ＳＩＭ卡各
壹枚）均沒收。
甲○○共同運輸第一級毒品，累犯，處有期徒刑拾貳年，扣案之
海洛因肆顆（合計驗餘淨重貳佰拾壹點捌貳公克，純度百分之
七十五點三七，純質淨重壹佰柒拾肆點柒肆公克）、陸顆（合計
驗餘淨重佰肆拾壹點柒零公克，純度百分之七十五點三七，純
質淨重貳佰伍拾柒點陸柒公克）均沒收銷燬之，其外包裝之保險
套拾個、行動電話貳支（含門號0000000000號、00
00000000號之ＳＩＭ卡各壹枚）均沒收。
丁○○共同運輸第一級毒品，處有期徒刑拾壹年，扣案之海洛因
柒顆（合計驗餘淨重佰拾捌點貳零公克，純度百分之三十五
點九一，純質淨重壹佰貳拾壹點肆陸公克）均沒收銷燬之，其外
包裝之保險套柒個、行動電話壹支（含門號000000000
0000號之ＳＩＭ卡壹枚）均沒收。
己○○共同運輸第一級毒品，處有期徒刑拾壹年，扣案之海洛因
柒顆（合計驗餘淨重佰拾點捌陸公克，純度百分之七十五點
三七，純質淨重貳佰拾陸點伍玖公克）均沒收銷燬之，其外包
裝之保險套柒個、行動電話壹支（門號0000000000號
、大陸中國聯通電信門號ＳＩＭ卡各壹枚）均沒收。
    事  實
一、乙○○於民國97年間，因妨害風化案件，經臺灣士林地方法
    院以97年度士簡字第1507號判決判處有期徒刑3月確定，於
    98年5月20日易科罰金執行完畢。甲○○於96年間，因詐欺
    案件，經臺灣南投地方法院以96年度投刑簡字第571 號判決
    判處有期徒刑5月，減為有期徒刑2月又15日確定，已於97年
    6月14日縮刑期滿執行完畢。詎其二人猶不知悔改，均明知
    海洛因係屬毒品危害防制條例第2條第2項第1款所列之第一
    級毒品，未經主管機關許可，不得運輸、持有，且係行政院
    依據懲治走私條例第2條第3項（起訴書誤載為第4項）規定
    公告管制物品項目及其數額甲項第4款之管制進出口物品，
    未經許可不得私運進口。因經濟狀況不佳而圖私利，於99年
    2月間經由真實姓名年籍不詳、綽號「阿漢」之成年男子慫
    恿，同意參與所屬運毒集團所策劃之運毒行動，約定以每夾
    帶1顆海洛因新臺幣（下同）15,000元之代價，前往大陸澳
    門地區運輸第一級毒品海洛因入境臺灣地區。渠等謀議既定
    ，遂共同基於自大陸澳門地區私運管制物品進入我國境內及
    運輸第一級毒品海洛因之犯意聯絡，由乙○○先於99年2月
    27日自高雄國際機場搭乘長榮航空股份有限公司（下稱長榮
    航空）編號BR-835號班機前往大陸澳門（乙○○與搭乘同班
    機之丁○○、己○○並不相識，亦未參與丁○○、己○○分
    別所為下述二、三之運輸第一級毒品海洛因之犯行），再轉
    往珠海，並以其所有之行動電話2支搭配「阿漢」指示不知
    情之友人所交付「阿漢」所屬販毒集團所有之門號00000000
    00號、0000000000號之SIM卡各1枚作為聯繫運毒之事宜，甲○○、「阿漢」則於99年2月28日10時20分許，自高雄國際
    機場一同搭乘長榮航空編號BR-829號班機前往大陸澳門，「
    阿漢」抵達大陸澳門後，即著手安排運毒事宜，待聯繫完畢
    後，即於99年3月3日上午某時許以電話指示乙○○前往大陸
    澳門之金灣賓館會合，「阿漢」即在該賓館房間內，將以保
    險套包套之第一級毒品海洛因4顆、6顆（就4顆部分，合計
    淨重231.84公克，驗餘淨重231.82公克，空包裝總重9.68公
    克，純度75.37﹪，純質淨重174.74公克；就6顆部分，合計
    淨重341.87公克，驗餘淨重341.70公克，空包裝總重24.96
    公克，純度75.37﹪，純質淨重257.67公克）分別交予乙○○、甲○○，再由乙○○將以保險套包套之第一級毒品海洛
    因4顆塞入肛門藏放，甲○○則將以保險套包套之第一級毒
    品海洛因6顆塞入肛門藏放，乙○○、甲○○隨即於同日（
    即99年3月3日）上午某時許搭車至大陸澳門機場，搭乘長榮
    航空編號BR-830號班機返臺，並於同日15時許抵達高雄國際
    機場，而共同運輸、私運第一級毒品暨管制物品海洛因入境
    。並隨即於同日15時30分許，在高雄國際機場入境大廳，為
    警持臺灣板橋地方法院檢察署檢察官簽發之拘票拘提到案（
    渠等二人為警查獲及扣押物品情形詳如下列二所示）。
二、丁○○明知海洛因係屬毒品危害防制條例第2條第2項第1款
    所列之第一級毒品，未經主管機關許可，不得運輸、持有，
    且係行政院依據懲治走私條例第2條第3項（起訴書誤載為第
    4項）規定公告管制物品項目及其數額甲項第4款之管制進出
    口物品，未經許可不得私運進口。於99年2月間，結識真實
    姓名年籍不詳綽號「小馬」之成年男子，同意參與小馬所屬
    運毒集團所策劃之運毒行動，約定以每夾帶1顆海洛因20,00
    0元之代價，前往大陸澳門地區運輸第一級毒品海洛因入境
    臺灣地區。渠等即共同基於運輸第一級毒品及走私管制物品
    海洛因入境之犯意聯絡，由小馬交付其所有之行動電話1支
    予丁○○用以聯繫運毒事宜，丁○○即於99年2月27 日，自
    高雄國際機場搭乘長榮航空編號BR-835號班機前往大陸澳門
    （丁○○與搭乘同班機之乙○○、己○○並不相識，亦未參
    與乙○○、甲○○、己○○分別所為之一、三所示之運輸第
    一級毒品海洛因之犯行），丁○○抵達大陸澳門後，隨即購
    買大陸門號00-00000000000號SIM卡1枚搭配於前開小馬所交
    付之行動電話內使用，並與小馬聯繫有關運毒之事宜，小馬
    即指示其所屬之運毒集團內不詳姓名年籍之成年人於99 年3
    月3日上午某時許，攜帶以保險套包套之第一級毒品海洛因7
    顆（合計淨重338.23公克，驗餘淨重338.20公克，空包裝總
    重19.60公克，純度35.91﹪，純質淨重12 1.46公克）前往
    丁○○所投宿之賓館，將前開海洛因7顆交予丁○○，由丁○○將以保險套包套之第一級毒品海洛因7顆塞入肛門藏放
    ，丁○○隨即於同日（即99年3月3日）上午某時許搭車至大
    陸澳門機場，搭乘長榮航空編號BR-830號班機返臺，並於同
    日15時許抵達高雄國際機場，而共同運輸、私運第一級毒品
    暨管制物品海洛因入境。後於同日15時30分許，在高雄國際
    機場入境大廳，為警持臺灣板橋地方法院檢察署檢察官簽發
    之拘票將搭乘同一班機返臺之乙○○、甲○○、戊○○、丁○○等四人執行拘提到案，再持臺灣板橋地方法院檢察署檢
    察官核發之鑑定許可書，帶同乙○○、甲○○、丁○○等人
    至高雄市立小港醫院（下稱小港醫院）實施身體檢查，乙○○於前往醫院檢查途中，於偵防車內即先行排放前開所塞入
    之以保險套包套之第一級毒品海洛因2顆，並將之藏放於車
    上後座內，嗣經抵達小港醫院，經以X光檢驗結果，發現乙○○之大腸內有2顆異物、甲○○之大腸內有6顆不明異物、
    丁○○大腸內有7顆異物，其後乙○○、甲○○、丁○○等
    三人經由其肛門陸續排放，乙○○並再告知警員前於車上所
    排放之第一級毒品海洛因2顆藏放於前所搭乘之偵防車之後
    座內，為警扣得上開以保險套包套之第一級毒品海洛因4 顆
    、6顆、7顆及乙○○所有而供其聯繫上開運毒事宜之行動電
    話2支（含阿漢所有之前開SIM卡2枚）、小馬所有而交予丁○○使用聯繫運毒事宜之行動電話1支（含丁○○自行購買
    之前開大陸門號SIM卡1枚），而查悉上情。
三、己○○明知海洛因係屬毒品危害防制條例第2條第2項第1款
    所列之第一級毒品，未經主管機關許可，不得運輸、持有，
    且係行政院依據懲治走私條例第2條第3項（起訴書誤載為第
    4項）規定公告管制物品項目及其數額甲項第4款之管制進出
    口物品，未經許可不得私運進口。於99年2月間，結識真實
    姓名年籍不詳綽號「小馬」之成年男子，同意參與小馬所屬
    運毒集團所策劃之運毒行動，約定以每夾帶1顆海洛因20,00
    0元之代價，前往大陸澳門地區運輸第一級毒品海洛因入境
    臺灣地區。渠等即共同基於運輸第一級毒品及走私管制物品
    海洛因入境之犯意聯絡，由己○○於99年2 月27日，自高雄
    國際機場搭乘長榮航空編號BR-835號班機前往大陸澳門（己○○與搭乘同班機之乙○○、丁○○並不相識，亦未參與乙○○、甲○○、丁○○分別就前開一、二所示之運輸第一級
    毒品海洛因之犯行），己○○於抵達大陸澳門後，即以其所
    有之行動電話1支，搭配其所有之門號0000000000號、中國
    聯通電信之大陸門號（號碼不詳）之SIM卡各1枚，以之與小
    馬聯繫有關運毒之事宜，小馬即指示其所屬之運毒集團內不
    詳姓名年籍之成年人於99年3月4日上午某時許，攜帶以保險
    套包套之第一級毒品海洛因7顆（合計淨重313.90公克，驗
    餘淨重313.86公克，空包裝總重28.00公克，純度75.37 ﹪
    ，純質淨重236.59公克）前往己○○所投宿之賓館，將前開
    海洛因7顆交予己○○，由己○○將以保險套包套之第一級
    毒品海洛因7顆塞入肛門藏放，己○○隨即於同日（即99年3
    月4日）搭車至大陸澳門機場，搭乘長榮航空編號BR-830號
    班機返臺，並於同日14時多許抵達高雄國際機場，而共同運
    輸、私運第一級毒品暨管制物品海洛因入境。後於同日15時
    許，在高雄國際機場入境大廳，為警持臺灣板橋地方法院檢
    察署檢察官簽發之拘票將己○○執行拘提到案，再持臺灣板
    橋地方法院檢察署檢察官核發之鑑定許可書，帶同己○○至
    小港醫院，經以X光檢驗結果，發現己○○之大腸內有7顆
    異物，其後己○○經由其肛門陸續排放，為警扣得上開以保
    險套包套之第一級毒品海洛因7顆及己○○所有而供其聯繫
    上開運毒事宜之行動電話1支（含SIM卡2枚），而查悉上情
    。
四、案經臺灣板橋地方法院檢察署檢察官指揮行政院海岸巡防署
    北部地區巡防局移送及臺北縣政府警察局永和分局報告偵查
    起訴。
    理  由
壹、證據能力部分：
一、按被告之自白，非出於強暴、脅迫、利誘、詐欺、疲勞訊問
    、違法羈押或其他不正之方法，且與事實相符者，得為證據
    ，刑事訴訟法第156條第1項定有明文。查本件被告乙○○、
    甲○○、丁○○、己○○於警詢、偵查、原審及本院審理時
    之自白，並無出於強暴、脅迫、利誘、詐欺、疲勞訊問、違
    法羈押或其他不正之方法，亦非違反法定障礙事由經過期間
    不得訊問或告知義務之規定而為，依刑事訴訟法第156條第1
    項、第158條之2規定，應認被告乙○○等四人上開自白均有
    證據能力。
二、末按被告以外之人於審判外之言詞或書面陳述，除法律有規
    定者外，不得作為證據，刑事訴訟法第159條第1項定有明文
    ；同法第159條之5規定被告以外之人，於審判外之陳述，雖
    不符前四條之規定，而經當事人於審判程序同意作為證據，
    法院審酌該言詞陳述或書面陳述作成時之情況，認為適當者
    亦得為證據。而所謂「審酌該陳述作成時之情況，認為適當
    」者，係指依各該審判外供述證據製作當時之過程、內容、
    功能等情況，是否具備合法可信之適當性保障，加以綜合判
    斷而言（詳最高法院94年度台上字第3277號判決意旨、第58
    30號判決意旨）。本判決下列所引用之各該被告以外之人於
    審判外之陳述（含書面陳述），雖屬傳聞證據，惟當事人即
    被告乙○○等四人及其選任辯護人於本院準備程序及審判期
    日中（見本院卷第188頁至第190頁、第220頁至第221頁、第
    255頁至第261頁）均表示同意作為證據而不予爭執，本院審
    酌結果，認上開證據資料製作時之情況，尚無違法不當及證
    明力明顯過低之瑕疵，亦認為以之作為證據應屬適當。揆諸
    前開規定，爰依刑事訴訟法第159條之5規定，認前揭證據資
    料均有證據能力。
貳、實體部分：
一、上開犯罪事實，業據被告乙○○、甲○○、丁○○、己○○
    等四人於警偵訊、原審及本院審理時坦承不諱，而被告乙○○、甲○○、丁○○於99年3月3日自大陸澳門機場搭乘長榮
    航空編號BR-830號班機返臺，於同日（即99年3月3日）15時
    許，返抵高雄國際機場，出關後於入境大廳旋即為警查獲，
    被告己○○於99年3月4日自大陸澳門搭乘長榮航空編號BR-8
    30號班機返臺，於同日（即99年3月4日）14時多許，抵達高
    雄國際機場，出關後於入境大廳旋即為警查獲，被告乙○○
    、甲○○、丁○○、己○○等四人分別為警持檢察官所核發
    之鑑定許可書，帶至小港醫院以X光檢查儀檢查，發現被告
    乙○○、甲○○、丁○○、己○○等四人小腸內均塞有異物
    ，除被告乙○○於前往小港醫院檢查途中，於偵防車上即先
    行排放白色粉末2顆外，後經被告乙○○由肛門陸續排放取
    出白色粉末2顆、被告甲○○由肛門陸續排放取出白色粉末6
    顆、被告丁○○、己○○分別由肛門陸續排放取出白色粉末
    各7顆，並在被告乙○○身上扣得門號0000000000號、00000
    00000號（均含SIM卡各1枚）手機各一支、被告丁○○身上
    扣得門號00-00000000000號（含SIM卡1枚）手機一支、被告
    己○○身上扣得門號0000000000號（含SIM卡1枚）各一支、
    中國聯通電信之大陸門號（號碼不詳）之SIM卡1枚等情，有
    被告乙○○、甲○○、丁○○、己○○之入出境查詢紀錄各
    1紙、臺灣板橋地方法院檢察署鑑定許可書4紙、高雄市立小
    港醫院診斷證明書1紙、台北縣政府警察局永和分局搜索扣
    押筆錄、扣押物品目錄表、高雄關稅局扣押貨物、運輸工具
    收據及搜索筆錄3紙、扣案毒品照片4張在卷可稽（見99年度
    偵字第8116號偵查卷第6、8頁、第10至13頁、第44至47頁、
    第50至53頁、第56至59頁、第62至65頁、第73至74頁、第76
    頁、第92、95頁、第98至99頁、第100頁、第146頁、第148
    至149頁），且上開被告四人所排放之白色粉末經送請法務
    部調查局鑑定結果，認(一)被告乙○○排出之白色粉末4顆
    部分，均含第一級毒品海洛因成分，合計淨重231.84公克，
    驗餘淨重231.82公克，空包裝總重9.68公克，純度75.37﹪
    ，純質淨重174.74公克；(二)被告甲○○排放之白色粉末6
    顆部分，均含第一級毒品海洛因成分，合計淨重341.87公克
    ，驗餘淨重341.70公克，空包裝總重24.96公克，純度75.37
    ﹪，純質淨重257.67公克；(三)被告丁○○排放之白色粉末
    7顆部分，均含第一級毒品海洛因成分，合計淨重338.23公
    克，驗餘淨重338.20公克，空包裝總重19.60公克，純度35.
    91﹪，純質淨重121.46公克）；(四)被告己○○排放之白色
    粉末7顆部分，均含第一級毒品海洛因成分，合計淨重313.9
    0公克，驗餘淨重313.86公克，空包裝總重28.00公克，純度
    75.37﹪，純質淨重236.59公克乙節，有法務部調查局濫用
    藥物實驗室99年3月26日調科壹字第09923007170號、000000
    0 0000號、00000000000號、00000000000號鑑定書各1紙存
    卷可佐（見99年度偵字第8116號偵查卷第133至136頁），足
    認被告乙○○、甲○○、丁○○、己○○前揭自白運輸及私
    運第一級毒品海洛因之犯行，確與事實相符，堪可採信。另
    雖被告乙○○、甲○○均分別指認戊○○即為綽號「阿漢」
    之人，及被告丁○○、己○○分別於本院指認丙○○即為綽
    號「小馬」之人，然戊○○、丙○○並未因本案犯行經檢察
    官偵查中，有戊○○、丙○○本院被告前案紀錄表、台灣板
    橋地方法院檢察署函文、本院公務電話紀錄在卷可參（第51
    至55頁、第200頁、第212至213頁、第231至233頁），且經
    本院傳喚證人戊○○、丙○○，證人丙○○並未到庭說明（
    見本院卷第251頁），證人戊○○到庭後，亦否認其為「阿
    漢」之人及有共同參與本案犯行（見本院卷第253至254頁）
    ，是尚不宜逕以被告乙○○、甲○○、丁○○、己○○之供
    述，於茲先予斷論戊○○、丙○○必為綽號「阿漢」、「小
    馬」之人，且為本件之共同正犯，附此敘明。至於被告乙○○等四人已分別供稱綽號「阿漢」、「小馬」為成年男子，
    且無積極證據證明彼等為未成年人，依罪疑唯輕原則，本院
    認「阿漢」、「小馬」應均為成年人無誤，併此說明。
二、按毒品危害防制條例17條第1項規定：「犯第4條至第8條、
    第10條或第11條之罪，供出毒品來源，因而查獲其他正犯或
    共犯者，減輕或免除其刑。」旨在鼓勵被告供出所製造、運
    輸、販賣或持有的毒品來源，俾追究出毒品前手，以澈底清
    除毒品氾濫。故所稱供出毒品來源因而查獲，是指被告具體
    供出毒品來源的有關資料，諸如前手姓名、年籍、住居所或
    其他足資辨別特徵等，使調查或偵查犯罪的公務員因發動調
    查或偵查並破獲而言。又法院非屬偵查犯罪機關，被告於法
    院審判中供出毒品來源，僅在促使蒞庭檢察官知悉而發動偵
    查，或由法院依刑事訴訟法第241條規定函送檢察官偵查，
    期能破獲毒品來源。事實審法院僅須於言詞辯論終結前調查
    被告的供出行為是否已破獲而符合減輕刑罰規定，最高法院
    98年度台上字第7265號判決意旨參照。經查：
(一)被告乙○○之辯護人雖辯稱：被告乙○○為警查獲時，即於
    警詢時對詢問警員供出共犯戊○○，且戊○○現因另案遭臺
    灣桃園地方法院檢察署檢察官向臺灣桃園地方法院聲請羈押
    獲准，而羈押於臺灣桃園看守所，符合毒品危害防制條例第
    17條第1項之規定，依法得減輕其刑等語。被告甲○○之辯
    護人亦辯稱：被告甲○○於警時有供出毒品來源為戊○○，
    有助警員查緝毒品來源，請斟酌是否可適用毒品危害防制條
    例第17條第1項之規定減輕其刑等語。惟被告乙○○、甲○○雖曾於警詢、偵查、原審及本院審理時均供稱毒品來源為
    戊○○之情，此有渠等之警偵訊筆錄、原審筆錄及本院筆錄
    在卷可佐，然證人戊○○係與被告乙○○、甲○○搭乘同一
    班機返臺，並同時為警持檢察官所核發之拘票當場拘提，再
    持檢察官所核發之鑑定許可書，帶往小港醫院以X光檢查，
    被告乙○○、甲○○二人於小港醫院經以X光檢查後發現其
    小腸內塞有異物，惟戊○○經以X光檢查後，其身上查無任
    何異物，而被告乙○○、甲○○於小港醫院時，並未向警員
    表示毒品來源為戊○○，以致警員不得不當場釋放戊○○離
    去之情，業據證人即查獲警員張興華於原審審理時證述明確
    （見原審卷第120頁反面），可知戊○○當時為警拘提時，
    因身上未查獲毒品，且同行查有毒品之被告乙○○、甲○○
    均未指證係受證人戊○○指示攜帶海洛因入境之情，以致警
    員因此先行釋放戊○○離去，足認本案並未因被告乙○○、
    甲○○供出毒品來源，而查獲證人戊○○，且證人戊○○迄
    今並未因本案犯行經檢察官偵查、起訴，已如前述說明，至
    於證人戊○○現雖因涉案經臺灣桃園地方法院檢察官起訴，
    並羈押於臺灣桃園看守所，有戊○○之臺灣高等法院被告前
    案紀錄表在卷可佐，然戊○○遭查獲並羈押之案件乃係涉嫌
    參與綽號陳董之成年男子於99年4月30日，指示不明人物以
    肛門夾藏方式，自境外走私海洛因入臺成功後，綽號陳董即
    與洪祥翰、戊○○相約於臺中市○○路950號之阿Q茶舍，綽
    號陳董之人當場將7顆海洛因交予洪祥翰，並討論洪祥翰明
    日前往臺北交付海洛因之事宜，嗣於99年5月1日由戊○○駕
    駛車號3E-0023號自用小客車搭載洪祥翰前往臺灣高鐵烏日
    站，準備前往臺北交付海洛因予綽號哥哥之成年男子時為警
    查獲乙節，有該案之法務部調查局中部地區機動工作站解送
    人犯報告書、臺灣桃園地方法院檢察署檢察官99年度偵字第
    13369號起訴書各1件佐卷可考（見原審卷第100至102頁、本
    院卷第52至55頁），可知證人戊○○該查獲起訴之犯行顯非
    本案犯行，亦即戊○○所涉本案犯行部分，尚未經檢察官指
    揮警員偵辦，是以，被告乙○○、沈明峰二人固有於警詢、
    偵查中供出毒品來源為戊○○，然戊○○就本案犯行尚未為
    警查獲，核與毒品危害防制條例第17條第1項規定「犯第4條
    至第8條、第10條或第11條之罪，供出毒品來源，因而查獲
    其他正犯或共犯者，減輕或免除其刑」不符，自無從依上開
    規定再減輕其刑，是辯護人上開辯解，尚無理由，不足採信
    。
(二)又被告丁○○之辯護人辯稱：被告丁○○於警詢時已供出要
    其運輸海洛因之人為「小馬」，年約40多歲，沒有近視，身
    高為170公分，並指出小馬之聯絡電話為0000000000，可知
    被告丁○○一再表示願配合查緝，然警員卻未就此調查，未
    積極調閱上開行動電話之申請人個人資料，更未借提被告丁○○指認共犯，是本案係因警員之怠惰而未查出共犯，實不
    應讓被告丁○○承擔警員之怠惰而無法依毒品危害防制條例
    第17條第1項之規定減輕其刑，另被告丁○○於法院審理時
    已指認「小馬」即為丙○○之人，應依修正後毒品危害防制
    條例第17條第1項規定減輕其刑。惟被告丁○○雖曾於警詢
    時供出毒品來源為真實姓名年籍不詳之綽號「小馬」之成年
    男子，但僅提供「小馬」所使用之行動電話門號，未能提供
    「小馬」之真實姓名、年籍、住居所等資料以資查證，嗣經
    承辦員警就被告丁○○所提供之行動電話門號查明其申請人
    資料，並據以聲請通訊監察，然已查無通聯紀錄，且該手機
    現為空號無人使用之情，有本院辦理刑事案件電話紀錄查詢
    表1紙佐卷可考（見原審卷第98頁），足認本案並無因被告
    丁○○之供出毒品來源而查獲其他正犯或共犯，亦無辯護人
    所稱：警員怠於偵查之情，是被告丁○○辯稱：已供出毒品
    來源得以減刑云云，為無理由。嗣於本院審理時被告丁○○
    雖指認「小馬」即是丙○○，然經本院合法傳喚，證人丙○○並未到庭說明，且「小馬」、丙○○迄今仍未因本案犯行
    經檢察官偵查、起訴，已如前述，足見本案於辯論終結前仍
    未見「小馬」或丙○○已遭檢察官或偵查機關查獲的事實，
    自無從依毒品危害防制條例第17條第1項規定減免被告丁○○之刑罰。
三、綜上所述，互核以參，本件事證明確，被告乙○○等四人運
    輸、私運第一級毒品海洛因之犯行明確，堪以認定，應予依
    法論科。
四、查毒品危害防制條例第4條第1項有關運輸第一級毒品之規定
    ，雖於98年5月20日修正公布，並於98年5月22日施行，然於
    被告乙○○等行為時業已施行，是本件被告之犯行應逕適用
    現行毒品危害防制條例第4條第1項之規定，而無比較新舊法
    之問題。次查海洛因係毒品危害防制條例第2條第2項第1款
    所規定之第一級毒品，且屬行政院依據懲治走私條例第2條
    第3項之「公告管制物品項目及其數額」甲類第4款之管制進
    出口物品。又按香港、澳門回歸中國（大陸）後，為規範及
    促進臺灣地區與香港、澳門之經貿、文化及其他關係，特制
    定香港澳門關係條例，明定臺灣地區與香港或澳門貿易，得
    以直接方式為之，並於臺灣地區與大陸地區直接通信、通航
    或通商前，得視香港或澳門為第三地，排除臺灣地區與大陸
    地區人民關係條例在香港、澳門之適用，此觀香港澳門關係
    條例第1條第2項、第35條第1項前段、第57條及同條例施行
    細則第2條之規定自明。且香港澳門關係條例第35條第2項、
    第3項復規定，輸入或攜帶進入臺灣地區之香港或澳門物品
    ，以進口論，輸往香港或澳門之物品，以出口論，分別依輸
    入物品、輸出物品有關法令之規定辦理。從而自香港、澳門
    私運管制物品進口逾公告數額，應逕依懲治走私條例第2條
    第一項論處，無庸引用同條例第12條之規定（最高法院93年
    第3次刑事庭會議決議可資參照）。
五、是被告乙○○等四人在澳門地區受託將海洛因由澳門地區運
    輸、私運進入臺灣地區，所為係犯毒品危害防制條例第4條
    第1項之運輸第一級毒品罪及懲治走私條例第2條第1項之私
    運管制物品進口罪。再被告乙○○等四人運輸第一級毒品前
    持有上開第一級毒品海洛因之低度行為，應為被告乙○○等
    運輸第一級毒品之高度行為所吸收，不另論罪。又共同正犯
    乃係在合同意思範圍以內，各自分擔犯罪行為之一部，互相
    利用他人之行為，以達其犯罪之目的；故各共同正犯之間，
    非僅就其自己所實施之行為負責，並應在犯意聯絡之範圍內
    ，對於其他共同正犯所實行之行為，亦共同負責。被告乙○○、甲○○與共犯「阿漢」及其所屬之運毒集團成年人成員
    間，被告丁○○與共犯「小馬」及其所屬之運毒集團成年人
    成員間，被告己○○與共犯「小馬」及其所屬之運毒集團成
    年人成員間，分別有上揭分擔實施私運毒品之行為，則彼等
    間依上揭分工合作模式，各自分擔實施其中一部分行為，並
    互相利用他方之行為，以達成彼等分別自大陸澳門地區私運
    毒品海洛因來臺之共同目的，故被告乙○○、甲○○與共犯
    「阿漢」及其所屬之運毒集團成年人成員間，被告丁○○與
    共犯「小馬」及其所屬之運毒集團成年人成員間，被告己○○與共犯「小馬」及其所屬之運毒集團成年人成員間，就上
    開事實欄一、二、三所示之犯行，分別有犯意聯絡及行為分
    擔，應依刑法第28條之規定，論以共同正犯。另被告乙○○
    等四人所犯上開犯行，係一行為同時觸犯運輸第一級毒品及
    私運管制物品進口二罪名，為想像競合犯，依刑法第55條規
    定，應從一重論以運輸第一級毒品罪處斷。再查，被告乙○○、甲○○分別有事實欄所示之犯罪科刑及執行情形，有本
    院被告前案紀錄表在卷可稽，其二人於上開有期徒刑執行完
    畢後5年內，均故意再犯本案有期徒刑以上之罪，皆為累犯
    ，除法定本刑為死刑、無期徒刑部分不得加重外，應依刑法
    第47條第1項之規定，就得併科之罰金刑部分，分別加重其
    刑。末以被告乙○○等四人就上開運輸第一級毒品海洛因之
    犯行，於偵查及審判中均自白犯行，均應依毒品危害防制條
    例第17條第2項之規定，減輕其刑，並就被告乙○○、甲○○部分，依法先加後減之。另以被告乙○○等四人運輸第一
    級毒品海洛因進入台灣地區，所為固屬非是，衡其所運輸之
    海洛因，就被告乙○○、甲○○等二人共計10顆（被告乙○○所負責之4顆部分，合計淨重231.84公克，驗餘淨重231.
    82公克，空包裝總重9.68公克，純度75.37﹪，純質淨重174
    .74公克；被告甲○○所負責之6顆部分，合計淨重341.87公
    克，驗餘淨重341.70公克，空包裝總重24.96公克，純度75.
    37﹪，純質淨重257.67公克）、被告丁○○計7顆（合計淨
    重338.23公克，驗餘淨重338.20公克，空包裝總重19.60公
    克，純度35.91﹪，純質淨重121.46公克）、被告己○○計7
    顆（合計淨重313.90公克，驗餘淨重313.86公克，空包裝總
    重28.00公克，純度75.37﹪，純質淨重236.59公克），與一
    般大宗運輸毒品入境，數量動輒數十、逾百公斤相較，尚非
    甚鉅，且尚未流入市面即為警查獲，衡酌被告乙○○等四人
    為警查獲後已供出實情，並表示懺悔，運輸第一級毒品海洛
    因所得有限，及對社會整體侵害程度等情狀，認對之科以最
    低度法定刑猶嫌過重，客觀上足以引起一般人之同情，爰均
    依刑法第59條規定酌量遞減輕其刑。
六、原審予以論罪科刑，固非無見。惟查：（一）依目前卷內證
    據尚難遽認證人戊○○確有參與本案運輸犯行，已如前述說
    明，原判決認證人戊○○即為綽號「阿漢」之成年男子，並
    與被告乙○○、甲○○共同參與本件運輸海洛因犯行，尚有
    未洽。（二）又原判決事實既謂乙○○、甲○○於99年3月
    間結識戊○○，丁○○、己○○分別於99年3月間結識「小
    馬」，並同意參與彼等所屬集團之運毒計畫（見原判決書第
    2頁第30行、第4頁第2行、第5頁第16行），卻又謂乙○○、
    甲○○、丁○○、己○○分別於99年2月27日、同年月28日
    搭機抵達大陸澳門地區等候運毒集團指示，準備將海洛因塞
    入肛門後運輸入境（見原判決書第3頁第5、12至13行、第4
    頁第8行、第5頁第21至22行），事實認定顯有違誤。（三）
    另原判決第七頁第二十七行關於「（四）被告丁○○排放之
    白色粉末7顆部分…」、第九頁第二十五行關於「被告丁○○所負責之6顆部分…」之論載，所載之「被告丁○○」，
    應為「被告己○○」、「被告甲○○」之誤植，亦有未當。
    被告乙○○等四人提起上訴，指摘原判決量刑太重，且未依
    毒品危害防制條例第17條第1項之規定減輕其刑云云，惟刑
    法第66條所謂有期徒刑減輕者，減輕其刑至2分之1，但同
    時有免除其刑之規定者，其減輕得減至3分之2。乃指減輕之
    最大幅度，裁判時可在此幅度內自由酌量，並非必須減至2
    分之1或3分之1，如減輕之刑度係在此範圍內，即非違法（
    最高法院99年度台上字第5454號判決意旨參照）。原判決就
    被告乙○○等四人所犯之運輸第一級毒品罪所量處之刑罰，
    既未逾依毒品危害防制條例第17條第2項減輕其刑，再依刑
    法第59條規定酌量遞減其刑後之法定刑度，自無量刑不當之
    可言，被告乙○○等四人執此上訴，並無理由，且原判決既
    有上開可議之處，要屬無可維持，自應由本院將原判決撤銷
    改判。爰審酌被告乙○○、甲○○、丁○○前有犯罪紀錄素
    行不佳，被告乙○○等四人均正值壯年，因為貪圖不法利益
    ，竟鋌而走險將嚴重危害國人身心健康之第一級毒品海洛因
    運輸來台，幸因相關刑事偵查人員及時查獲而未能造成重大
    危害，兼衡其等所運輸之第一級毒品海洛因之數量尚非甚鉅
    ，且其四人並非運毒集團之首腦及犯罪後均坦承犯行，深知
    悔悟等一切情狀，分別量處如主文第2項至第4項所示之刑，
    以資懲儆。
七、沒收部分：
(一)按沒收為從刑之一種，應隨主刑宣告。又共同正犯因相互間
    利用他方之行為，以遂行其犯意之實現，本於責任共同之原
    則，共同正犯應對所參與犯罪之全部事實負責，有關從刑之
    沒收部分，雖他共同正犯所得之物，亦應於其本身所處主刑
    之後，併為沒收之諭知（最高法院92年度台上字第7050號判
    決可資參照）。經查：本件查扣之毒品海洛因4顆（合計淨
    重231.84公克，驗餘淨重231.82公克，空包裝總重9.68公克
    ，純度75.37﹪，純質淨重174.74公克）、6顆（合計淨重34
    1.87公克，驗餘淨重341.70公克，空包裝總重24.96公克，
    純度75.37﹪，純質淨重257.67公克）、7顆（合計淨重338.
    23公克，驗餘淨重338.20公克，空包裝總重19.60公克，純
    度35. 91﹪，純質淨重121.46公克）、7顆（合計淨重313.9
    0公克，驗餘淨重313. 86公克，空包裝總重28.00公克，純
    度75.37﹪，純質淨重236.59公克），均係屬查獲之第一級
    毒品，不問屬於犯人與否，均應依毒品危害防制條例第18條
    第1項前段規定，分別於被告乙○○、甲○○、丁○○、己○○等四人各該次罪名之主文項內諭知沒收銷燬之。至鑑驗
    耗損之海洛因既均已滅失，自無庸宣告沒收銷燬之。
(二)又包裝上開毒品海洛因所用之保險套合計24個（被告乙○○
    、甲○○部分合計10個、被告丁○○、己○○各7個），為
    共犯所有用於包裹毒品，防止毒品逸漏，以便於運輸、私運
    進入我國境內之用，且法務部調查局鑑定時既將該包裝之保
    險套與海洛因分別秤重，有上開鑑定通知書可佐，業如前述
    ，足認與扣案之海洛因並無不可析離之關係，均應依同條例
    第19條第1項規定，於被告乙○○、甲○○、丁○○、己○○等四人各該次罪名之主文項內分別宣告沒收。
(三)另扣案之被告乙○○所使用之行動電話2支係被告乙○○所
    有，其內所插之門號0000000000號、0000000000號SIM卡各1
    枚，係共犯「阿漢」所有用以聯繫本件運輸第一級毒品之工
    具；被告丁○○所使用之行動電話1支係共犯「小馬」所有
    ，其內所插之門號0000000000000號SIM卡1枚係被告丁○○
    所有，而供聯繫本件運輸第一級毒品犯行之工具；又己○○
    所使用之行動電話1支及其內所插之門號0000000000號、大
    陸中國聯通電信門號（號碼不詳）SIM卡各1枚均係被告己○○所有，而供聯繫本件運輸第一級毒品犯行之工具，均應依
    毒品危害防制條例第19條第1項前段之規定，分別於被告乙○○、甲○○、丁○○、己○○各該次罪名之主文項內諭知
    沒收。
據上論斷，應依刑事訴訟法第369條第1項前段、第364條、第299
條第1項前段，毒品危害防制條例第4條第1項、第17條第2項、第
18條第1項前段、第19條第1項，懲治走私條例第2條第1項、第11
條，刑法第11條前段、第28條、第55條、第47條第1項、第59條
，判決如主文。
本案經檢察官黃朝貴到庭執行職務。
中    華    民    國    99    年    10    月    5     日
                    刑事第十八庭審判長法  官  吳鴻章
                                      法  官  曾淑華
                                      法  官  汪梅芬
以上正本證明與原本無異。
如不服本判決，應於收受送達後10日內向本院提出上訴書狀，其
未敘述上訴之理由者並得於提起上訴後10日內向本院補提理由書
（均須按他造當事人之人數附繕本）「切勿逕送上級法院」。
                                      書記官  劉寶鈴
中    華    民    國    99    年    10    月    5     日
附錄本判決論罪之法律條文：
懲治走私條例第2條
私運管制物品進口、出口逾公告數額者，處 7 年以下有期徒刑
，得併科新臺幣 3 百萬元以下罰金。
前項之未遂犯罰之。
第 1 項所稱管制物品及其數額，由行政院公告之。
毒品危害防制條例第4條第1項
製造、運輸、販賣第一級毒品者，處死刑或無期徒刑；處無期徒
刑者，得併科新臺幣 2 千萬元以下罰金。


司法院資訊處製作；財團法人民間司法改革基金會備份。
